臺灣臺中地方法院刑事判決　　　　　　　　　　　　九十三年度訴字第三○六五號
　　公　訴　人　臺灣臺中地方法院檢察署檢察官
　　被　　　告　甲○○
　　選任辯護人　楊玉珍律師
　　　　　　　　林群期律師
右列被告因偽造文書案件，經檢察官提起公訴（九十三年度偵字第一八一五四號），
被告於準備程序中就被訴事實為有罪之陳述，經告知簡式審判程序之旨，並聽取公訴
人、被告及辯護人之意見後，由本院合議庭裁定由受命法官獨任進行簡式審判程序，
判決如左：
    主    文
甲○○行使變造私文書，足以生損害於他人，處有期徒刑陸月，如易科罰金，以佰
元折算壹日。
    犯罪事實
一、甲○○係交通部電信總局警察隊第二中隊隊員，為依法令從事公務之人員。其於
    民國九十三年八月底某日，在臺中市○○路與黎明路附近，因其友人林瑞崗為處
    理陳鈺錞所有之車牌號碼五Ｗ─七三二五號自小客車遭不詳姓名年籍綽號之歹徒
    擄車勒贖一事，即央求甲○○查詢該歹徒所留下之十一支行動電話門號（即如附
    表貳所示之行動電話門號，分別係0000000000、000000000
    0、0000000000、0000000000、0000000000─
    、0000000000、0000000000、0000000000、0
    000000000、0000000000、0000000000號）之持
    有人資料及雙向通聯紀錄。甲○○為達幫助友人林瑞崗之目的，並冀求藉由調查
    並破獲該擄車勒贖集團案件，為自己及所屬交通部電信總局警察隊第二中隊爭取
    績效，竟基於變造私文書並持之以行使之犯意，假借職務上之權力及機會，利用
    其負責承辦被害人乙○○因失竊台灣大哥大股份有限公司（下稱台灣大哥大公司
    ）之行動電話門號0000000000號ＳＩＭ卡而遭人盜打使用違反電信法
    案件職務之便，先由不知情之文書工黃家愫將甲○○所申請乙○○上開電話門號
    之台灣大哥大公司雙向通聯資料查詢表之電腦檔案以電子郵件方式寄至甲○○之
    電子郵件信箱後，甲○○未經台灣大哥大公司之同意或授權，在電腦內將該雙向
    通聯資料查詢表之原始電子檔案「被（主）叫號碼」及「手機序號」欄位所載之
    如附表壹「原乙○○通聯紀錄上行動電話門號暨手機序號」欄所示之十一支行動
    電話門號及手機序號，竄改為如附表壹「竄改後之通聯紀錄行動電話門號暨手機
    序號」欄所示之上開受林瑞崗所託查詢之十一支行動電話門號及手機序號，而完
    成變造用戶門號「乙○○電話門號0000000000之台灣大哥大公司雙向
    通聯資料查詢表」，並將該變造後之前開電子檔案列印一份，以表彰該雙向通聯
    資料查詢表係台灣大哥大公司所製作提供，並將竄改後之雙向通聯資料之電子檔
    案刪除，旋於九十三年九月六日（起訴書誤繕為三日），以偵辦民眾乙○○遺失
    行動電話門號而遭人盜撥乙案為由，填寫交通部電信總局警察隊第二中隊電信查
    詢單三份，並提出前開變造電子檔案後所列印之雙向通聯資料一份行使主張，向
    該管主管以公文方式上簽申請調閱前開林瑞崗所託查詢之十一支行動電話門號（
    即如附表貳所示之行動電話門號），足以生損害於如附表貳所示之前開由林瑞崗
    請託查詢之十一支行動電話門號之使用者及台灣大哥大公司對客戶通聯紀錄管理
    之正確性。嗣經交通部電信總局警察隊第二中隊副中隊長陳俊男於九十三年九月
    七日批閱甲○○所簽辦之上開公文時，發覺有異，而循線查悉上情。
二、案經內政部警政署電信警察隊移送臺灣臺中地方法院檢察署檢察官偵查起訴。
    理    由
一、右揭事實，業據被告甲○○於本院審理時坦承不諱，核與證人林瑞崗、陳鈺錞於
    警詢時所證述之情節相符，並有簽呈一紙、交通部電信總局電信警察隊第二中隊
    電信查詢單三紙、電信警察隊任務編組受理各類案件紀錄表一份、台灣大哥大公
    司行動電話門號0000000000號雙向通聯資料查詢單一份、變造電子檔
    案後所列印之雙向通聯資料查詢單一份及和信電訊股份有限公司行動電話基本資
    料、遠傳電信股份有限公司行動電話基本資料查詢、臺灣大哥大公司行動電話基
    本資料查詢等影本各一份等件存卷可參，足認被告前開自白核與事實相符，應可
    採信，本件事證明確，被告犯行應堪認定。
二、按刑法上變造文書，係指不變更原有文書之本質，僅就文書之內容有所更改而言
    ，故必先有他人文書之存在，而後始有變造之可言，否則難以該項罪名相繩（參
    照最高法院五十一年台上字第二九五號判例意旨）。查本件被告甲○○係將因承
    辦案件所申請之「乙○○台灣大哥大公司行動電話門號0000000000號
    雙向通聯資料查詢表」之電子檔案中，其上「被（主）叫號碼」及「手機序號」
    欄位之部分內容加以竄改變更為其受友人林瑞崗所託查詢之十一支行動電話門號
    暨手機序號，足以生損害於如附表貳所示之前開由林瑞崗請託查詢之十一支行動
    電話門號之使用者及台灣大哥大公司對客戶通聯紀錄管理之正確性；故核被告甲
    ○○所為，係犯刑法第二百十六條、第二百十條之行使變造私文書罪，惟公訴意
    旨認被告所為係違反同條之行使偽造私文書罪，尚有誤會，惟僅有罪名不同，所
    適用法條並無相異，毋需變更起訴法條，先予敘明。次查被告變造前開雙向通聯
    資料查詢之私文書之低度行為，復為行使該變造私文書之高度行為所吸收，不另
    論罪。另按刑法第一百三十四條關於公務員犯罪加重處罰之規定，只以假借職務
    上之權力、機會或方法而故意犯瀆職罪章以外各罪為已足，初不以其合法執行職
    務為要件，故公務員之執行職務縱非合法，苟係利用其職務上之權力、機會或方
    法而故意犯罪，即不能解免加重之責，最高法院著有二十四年上字第一三四四號
    判例可資參照，是被告係交通部電信總局警察隊第二中隊隊員，為依法令從事公
    務之人員，其假借職務上之權力及機會，將其負責承辦之被害人乙○○因失竊行
    動電話遭人盜撥案件所申請被害人乙○○上開電話門號之台灣大哥大公司雙向通
    聯資料查詢表之電子檔案，故意以電腦變造該雙向通聯資料查詢表中「被（主）
    叫號碼」及「手機序號」欄位之內容，再加以列印並持之以行使，揆諸前開最高
    法院判例意旨，自符合刑法第一百三十四條之規定而應予以加重其刑。爰審酌被
    告平日素行，其身為執法人員，僅因受友人之託，且為求工作表現，爭取自己及
    所屬中隊之績效評比，竟利用職務上之權力及機會，將其負責承辦之案件所申請
    之雙向通聯資料查詢表之「被（主）叫號碼」及「手機序號」欄位加以變造竄改
    ，並持變造後之私文書申請調閱其欲查詢之行動電話門號雙向通聯紀錄，足以生
    損害於他人，其罔顧執法人員查緝案件應循合法程序之運作模式，濫用職務上之
    權力及機會而故意犯罪，對社會之衝擊性難認非小，惟量及其犯後尚能坦承犯行
    ，態度良好等一切情狀，量處如主文所示之刑，並諭知易科罰金之折算標準。
三、至卷附之被告變造電子檔案所列印之乙○○台灣大哥大公司行動電話門號000
    0000000號雙向通聯資料查詢表一份，雖係被告所變造，然其向所屬主管
    以上簽公文方式提出以行使，自非屬被告所有，爰不予以宣告沒收之（參照最高
    法院四十三年臺上字第七四七號判例意旨），併此敘明。
據上論斷，應依刑事訴訟法第二百七十三條之一第一項、第二百九十九條第一項前段
，刑法第二百十六條、第二百十條、第一百三十四條、第四十一條第一項前段，罰金
罰鍰提高標準條例第二條，判決如主文。
中      華      民      國      九十四      年    一    月    三十一    日
                                  臺灣臺中地方法院刑事第十三庭
                                        法  官  陳  可  薇
右正本證明與原本無異。
如不服本判決，應於送達後十日內向本院提出上訴狀（須附繕本），上訴於
臺灣高等法院臺中分院。
                                        書記官
中      華      民      國      九十四      年    一    月    三十一    日
附錄論罪科刑法條：
刑法第二百十條
偽造、變造私文書，足以生損害於公眾或他人者，處五年以下有期徒刑。
刑法第二百十六條
行使第二百十條至第二百十五條之文書者，依偽造、變造文書或登載不實事項或使登
載不實事項之規定處斷。
 附表壹：
┌──┬──────────────┬────────────┐
│編號│原乙○○通聯紀錄上之行動電話│竄改後之通聯紀錄行動電話│
│    │門號暨手機序號              │門號暨手機序號          │
├──┼──────────────┼────────────┤
│ 一 │0000000000        │0000000000    │
│    │(000000000000000)           │(000000000000000)       │
├──┼──────────────┼────────────┤
│ 二 │0000000000        │0000000000    │
│    │(000000000000000)           │                        │
├──┼──────────────┼────────────┤
│ 三 │0000000000        │0000000000    │
│    │(000000000000000)           │(000000000000000)       │
├──┼──────────────┼────────────┤
│ 四 │0000000000        │0000000000    │
│    │(000000000000000)           │(000000000000000)       │
├──┼──────────────┼────────────┤
│ 五 │0000000000        │0000000000    │
│    │(000000000000000)           │(000000000000000)       │
├──┼──────────────┼────────────┤
│ 六 │0000000000        │0000000000    │
│    │(000000000000000)           │(000000000000000)       │
├──┼──────────────┼────────────┤
│ 七 │0000000000        │0000000000    │
│    │(000000000000000)           │(000000000000000)       │
├──┼──────────────┼────────────┤
│ 八 │0000000000        │0000000000    │
│    │(000000000000000)           │                        │
├──┼──────────────┼────────────┤
│ 九 │0000000000        │0000000000    │
├──┼──────────────┼────────────┤
│ 十 │0000000000        │0000000000    │
│    │(000000000000000)           │                        │
├──┼──────────────┼────────────┤
│十一│0000000000        │0000000000    │
└──┴──────────────┴────────────┘
 附表貳：
┌──┬────────────┬───────┐
│編號│竄改後之通聯紀錄行動電話│行動電話門號之│
│    │門號                    │使用者        │
├──┼────────────┼───────┤
│ 一 │0000000000    │   黃啟靖     │
├──┼────────────┼───────┤
│ 二 │0000000000    │   李沛霖     │
├──┼────────────┼───────┤
│ 三 │0000000000    │   石振忠     │
├──┼────────────┼───────┤
│ 四 │0000000000    │   張玉梅     │
├──┼────────────┼───────┤
│ 五 │0000000000    │   張國斌     │
├──┼────────────┼───────┤
│ 六 │0000000000    │   林聖輝     │
├──┼────────────┼───────┤
│ 七 │0000000000    │   童瑞欣     │
├──┼────────────┼───────┤
│ 八 │0000000000    │   王仁華     │
├──┼────────────┼───────┤
│ 九 │0000000000    │   蔡龍田     │
├──┼────────────┼───────┤
│ 十 │0000000000    │   宋子鳳     │
├──┼────────────┼───────┤
│十一│0000000000    │   張聰毅     │
└──┴────────────┴───────┘
